臺灣臺北地方法院刑事判決　　　　　　 100年度易字第1111號
公　訴　人　臺灣臺北地方法院檢察署檢察官
被　　　告　李永發
上列被告因竊盜案件，經檢察官提起公訴 （100年度偵字第3737
號），本院判決如下：
    主  文
李永發攜帶兇器毀越安全設備竊盜，累犯，處有期徒刑玖月。又
攜帶兇器毀壞門扇竊盜，累犯，處有期徒刑拾月。又攜帶兇器毀
壞門扇竊盜未遂，累犯，處有期徒刑陸月。應執行有期徒刑貳年
。
    事  實
一、李永發前因違反毒品危害防制條例案件，經臺灣板橋地方法
    院以97年度簡字第8320號判處有期徒刑4 月確定，於民國97
    年12月12日易科罰金執行完畢；仍不知悔改，竟意圖為自己
    不法所有，分別基於加重竊盜之犯意，各於附表所示之時間
    ，分持客觀上足以對人之生命身體安全產生威脅之利器，以
    附表所示方式，侵入附表所示被害人之住處或公司竊取所示
    之物品（無故侵入住宅或建築物部分未據告訴），嗣經警將
    現場遺留之手套送驗後確認與李永發DNA- STR相符，始悉上
    情。
二、案經臺北市政府警察局松山分局報告臺灣臺北地方法院檢察
    署檢察官偵查起訴。
    理  由
一、證據能力部分
    按司法警察機關調查中之案件，為因應實務上，或因量大、
    或有急迫之現實需求，並例行性當然有鑑定之必要者，基於
    檢察一體原則，得由該管檢察長對於轄區內之案件，以事前
    概括選任鑑定人或囑託鑑定機關、團體之方式，俾便轄區內
    之司法警察官、司法警察對於調查中之此類案件，得即時送
    請先前已選任之鑑定人或囑託之鑑定機關、團體實施鑑定，
    以求時效（最高法院99年臺上字第2224號判決理由參照），
    故本件卷附臺北市政府警察局有關DNA 型別鑑驗書，應有證
    據能力。又本案認定事實所引用之卷內證據資料，除原已符
    同法第159 條之1 至第159 條之4 規定及法律另有規定等傳
    聞法則例外規定，而得作為證據外，並無證據證明係公務員
    違背法定程式所取得，而檢察官及被告李永發於審理中對證
    據能力並未爭執，且於言詞辯論終結前未聲明異議，本院審
    酌前揭陳述作成時之情況，並無違法取證之瑕疵，亦認以之
    作為證據為適當，依刑事訴訟法第159 條之5 第2 項規定，
    本件有關被告以外之人於審判外之言詞或書面陳述等供述證
    據，亦得為證據。
二、實體部分
    訊據被告矢口否認有何竊盜犯行，並辯稱：伊沒有去過附表
    所示地點，伊並未從事竊盜之不法行為，且附表所示3 件竊
    盜案現場都遺留作案手套，手套上又都有伊的DNA ，未免過
    於巧合云云。經查：
（一）附表編號1 至3 號遭竊之事實，業據被害人蔣黃素惠、連
      正宗及賴忠記分別證述被竊情節翔實（偵卷17至22頁），
      且有警方刑案現場勘察報告及報案紀錄附卷可考（偵卷69
      至71、76、81、82頁），故附表編號1 至3 號遭竊之事實
      ，首堪認定。
（二）附表編號1 所示新北市三重區○○○路117 巷57號5 樓係
      被害人蔣黃素惠之住宅，於98年10月12日11時8 分許遭竊
      ，而損失如附表編號1 所示之物之經過，業據被害人蔣黃
      素惠證述無訛（偵卷21、22頁），而證人即被害人之子蔣
      海輝復明確證述：竊嫌是從我家5 樓廁所的窗戶爬入的，
      廁所窗戶的鐵條被剪斷，門鎖沒有遭到破壞，竊嫌有使用
      工具行竊，並將一整組工具包遺留在現場等語在卷（偵卷
      103 頁）。而附表編號2 所示新北市新店區○○○街65號
      1 樓係被害人連正宗之住宅，惟連正宗並未實際居住該處
      ，而僅係供堆放物品使用，並因遭竊而損失附表編號2 所
      示營造工具，業據連正宗證述在卷（偵卷86、87頁），且
      警方到場勘察時並在屋內大門旁扣得竊嫌遺留手套2 只（
      偵卷66頁）。另附表編號3所示臺北市○○區○○路2 段
      178 巷7 號3 樓係被害人賴忠記所開設之公司，並非其住
      處且其內無人居住，且竊嫌行竊時因保全警報響起而逃逸
      並未損失財物之事實，業據賴忠記證述明確，且有臺北市
      政府警察局士林分局刑案現場勘查報告附卷足憑（偵卷70
      、71頁），至臺北市○○區○○路2 段178 巷7 號3 樓之
      天台地板上遺留之手套2 隻（偵卷72、73頁），顯屬竊嫌
      觸動保全系統警報器而倉皇逃逸時所遺留，而警方將該天
      台地板所扣得之手套2 隻送驗結果，其DNA 型別與被告相
      符乙節，亦有臺北市政府警察局實驗室案件編號：000000
      000C32號鑑驗書附卷得參（偵卷72、73頁）。
（三）按DNA （去氧核醣酸，Deoxyribo NucleicAcid ），係存
      在於所有生物細胞之染色體上的雙螺旋狀遺傳因子，此遺
      傳因子之表現在任一生物個體均不完全相同，但基本上仍
      延續某部份遺傳特性。DNA 是體內細胞之原子物質，每個
      原子有23對染色體，而男性精子細胞與女性卵子細胞各有
      23 個 染色體。當精子與卵子結合的時候，各從生父、生
      母處獲得一半之染色體。除同卵雙生之雙胞胎外，每人的
      DNA 皆係獨一無二，如同指紋同樣準確，因之DNA 鑑定於
      現今已廣用於刑案及親子鑑定，為目前最準確之鑑定方法
      ，此為刑事鑑識及審理實務上所週知之論理。查本件採證
      人員在上開竊案現場採得手套，經抽取DNA檢測，檢出DNA
      -STR型別鑑定，經比對結果，發現與被告DNA-STR型別相
      符，該型別在臺灣地區中國人基因分布期望頻率預估為3.
      99×10的負15次方等節，有臺北市政府警察局鑑驗書在卷
      可參（偵卷72、73頁），且該鑑驗結果經上傳比對後，始
      與蔣黃素惠、連正宗竊盜案現場遺留之手套所採得DNA型
      別互核一致，更有甚者，該次除比對出蔣黃素惠、連正宗
      竊盜案現場遺留之手套外，另亦同時比對出與另案詹益村
      （按鑑驗書誤載為盧益村）遭竊案現場遺留之拔釘器DNA
      型別相符，而被告於另案即詹益村遭竊案審理時，亦自承
      持拔釘器參與該加重竊盜案無訛（此部分已由本院100年
      易字第1037號刑事判決判處有期徒刑1年在案），佐以附
      表編號1至3號所示竊案現場內並未採集到其他指紋跡證，
      應認該手套確係被告在行竊時，為避免留下指紋等生物跡
      證而配戴在手，亦堪認定。
（四）至被告雖辯稱附表竊案均驗出其DNA 型別過於巧合云云，
      然被告係自願同意警方採集唾液進行DNA 型別比對，業據
      被告供承無訛，且有勘察採證同意書可佐（偵卷26頁），
      且本件實施DNA 鑑定之經過，已據臺北市政府警察局刑事
      鑑識中心鑑識人員黃嚴禾到院結證：伊承辦98年12月13日
      臺北市○○區○○路二段178 巷7 號賴忠記竊盜案鑑識作
      業，伊在鑑識中心實驗室將（竊案現場遺留）手套採4 個
      點去做DNA 鑑定，伊看到手套後，就翻到內側，將比較容
      易出汗的位置，像是拇指、手指附近的位置，比較容易有
      汗、細胞殘留物的部分，伊將該部分剪下鑑驗，汗及細胞
      殘留物只要沒有腐敗或裂解都可以驗出DNA ，本件沒有DN
      A 腐敗或裂解的情形，4 個點的型別做出後，都是一位男
      性的DNA 型別，後來經比對，確認為被告，只要警察機關
      有把證物的DNA 型別辨識出來，就會上傳到刑事局的資料
      庫，經比對結果，與（附表）其他件的竊盜案DNA 型均相
      同，以賴忠記的竊盜案DNA 為例，在臺灣地區的華人基因
      型別分布比例為3. 99 ×10（－15次方），即表示同樣DN
      A 型別在臺灣地區出現的機率，在統計上，幾乎不可能出
      現完全相同的DNA 型別等語綦詳（本院卷25至27頁），從
      而被告辯稱驗出渠DNA型別過於巧合云云，自無足取。
（五）綜上所論，被告所辯要屬臨訟卸責之詞，委無可取，本件
      事證明確，被告加重竊盜犯行堪予認定，應依法論科。
二、被告於行為後，刑法第321條第1項業於100年1月26日修正公
    布，於100 年1 月28日生效施行。按行為後法律有變更者，
    適用行為時之法律，但行為後之法律有利於行為人者，適用
    最有利於行為人之法律，刑法第2 條第1 項定有明文。修正
    前之刑法第321 條第1 項，原條文規定：「犯竊盜罪而有左
    列情形之一者，處六月以上、五年以下有期徒刑：一、於夜
    間侵入住宅或有人居住之建築物、船艦或隱匿其內而犯之者
    。......六、在車站或埠頭而犯之者。」；而修正後刑法第
    321 條第1項 則規定：「犯竊盜罪而有下列情形之一者，處
    六月以上、五年以下有期徒刑，得併科新臺幣十萬元以下罰
    金：一、侵入住宅或有人居住之建築物、船艦或隱匿其內而
    犯之者。.. .... 六、在車站、埠頭、航空站或其他供水、
    陸、空公眾運輸之舟、車、航空機內而犯之者。」，比較修
    正前後之規定，修正後該條項於第1 款刪除「於夜間」之文
    字，於第6 款增加「在航空站或其他供水、陸、空公眾運輸
    之舟、車、航空機內」之文字，擴大加重竊盜罪之適用範圍
    ，使部分修正前原應適用普通竊盜罪論罪科刑之情形，於修
    正後改論以加重竊盜罪論罪科刑（但第3 款並無修正），並
    增加得併科罰金10萬元之規定，比較修正前後之規定，以修
    正前之規定對被告較有利，是應依刑法第2 條第1 項前段規
    定，適用行為時之法律即修正前刑法第321 條第1 項，合先
    敘明。
三、核被告所為：
（一）按刑法第321 條第1 項第3 款之攜帶兇器竊盜罪，係以行
      為人攜帶兇器竊盜為其加重條件，此所謂兇器，其種類並
      無限制，凡客觀上足對人之生命、身體、安全構成威脅，
      具有危險性之兇器均屬之，且祇須行竊時攜帶此種具有危
      險性之兇器為已足，並不以攜帶之初有行兇之意圖為必要
      （最高法院79年臺上字第5253號判例意旨參照）。查被告
      本件犯行所持器物既足以撬開鐵門或剪斷鐵條，倘非質地
      相當堅硬之物，實難成其效，則若持之用以攻擊人體，顯
      亦足以造成傷害，是可認該等器物客觀上可對人之生命、
      身體、安全構成威脅，具有危險性，應屬刑法第321條第
      1項第3 款所定之兇器，先予敘明。
（二）就附表編號1 部分係犯刑法第321 條第1 項第2 款、第3
      款之攜帶兇器毀越安全設備竊盜罪，起訴書認此部分應論
      以刑法第320 條第1 項之普通竊盜罪，尚有未洽，惟其起
      訴之竊盜社會基本事實相同，爰變更起訴法條。
（三）就附表編號2 部分係犯同法第321 條第1 項第2 款、第3
      款之攜帶兇器毀壞門扇加重竊盜罪，起訴書雖認此部分應
      論以夜間侵入住宅加重竊盜罪，然98年10月22日22時乃係
      連正宗發現遭竊之報案時間，因連正宗未居住於該屋而無
      從得知實際遭竊時間，且被告矢口否認本件犯罪，故尚無
      積極證據證明被告係於夜間入內行竊，起訴書認此部分應
      另論以夜間侵入住宅竊盜罪責，稍有誤會，且起訴法條本
      即援引刑法第321 條第1 項，雖與本院論罪科刑之款次不
      同，然其僅為加重條件有異，所犯罪名相同，就此部分自
      無須變更法條。
（四）就附表編號3 部分係犯刑法第321 條第2 項、第1 項第2
      款、第3 款之攜帶兇器毀壞門扇加重竊盜未遂罪，起訴書
      雖認部分應論以夜間侵入住宅竊盜罪，然查賴忠記遭竊該
      處乃係開設公司且夜間無人居住其內，自無另論以夜間侵
      入住宅罪之餘地，且同前所述，此部分亦無須變更法條。
（五）查被告有如犯罪事實欄所載之前案執行紀錄之事實，有臺
      灣高等法院被告前案紀錄表可佐（見本院卷9 頁），其於
      受有期徒刑執行完畢5 年以內，故意再犯本件有期徒刑以
      上之罪，各應依刑法第47條第1 項規定加重其刑。被告就
      附表編號3 部分，已著手於加重竊盜犯行而未取得財物，
      為未遂犯，並依刑法第25條第2項規定減輕其刑，並先加
      後減之。被告所犯上開3罪間，犯意各別，所侵害財產法
      益不同，應予分論併罰。
（六）爰審酌被告犯罪動機係因一時貪念、所竊得財物之價值、
      平日素行非佳、對被害人所生損害、持兇器行竊之犯罪手
      段及否認犯罪之犯後態度等一切情狀，分別量處如主文所
      示之刑，且定其應執行刑，以示懲戒。末查，扣案之手套
      因被告矢口否認犯罪，且無積極證據足認係被告所有之物
      ，自無從併予宣告沒收，附此敘明。
據上論斷，應依刑事訴訟法第299 條第1 項前段、第300 條，修
正前刑法第321 條第1 項第2 款、第3 款、第2 項、刑法第2 條
第1 項前段、第25條第2 項、第47條第1 項、第51條第5 款，判
決如主文。
本案經檢察官李彥霖到庭執行職務。
中    華    民    國    100    年    6    月     9    日
                               刑事第十七庭法  官 劉煌基
上正本證明與原本無異。
如不服本判決應於收受送達後10日內向本院提出上訴書狀，並應
敘述具體理由；其未敘述上訴理由者，應於上訴期間屆滿後20日
內向本院補提理由書（均須按他造當事人之人數附繕本）「切勿
逕送上級法院」。告訴人或被害人如對於本判決不服者，應具備
理由請求檢察官上訴，其上訴期間之計算係以檢察官收受判決正
本之日期為準。
                                           書記官 莊文茹
中    華    民    國   100    年    6     月    9     日
附表：
┌──┬───────┬───────────┬────┐
│編號│行竊時間及地點│被害人及遭竊物品      │行竊手法│
│    │              │                      │        │                      │
├──┼───────┼───────────┼────┤
│ 一 │98年10月12日11│蔣黃素惠之住宅；      │以兇器剪│
│    │時8 分許；臺北│龍文天珠1 支、黃水晶鍊│斷廁所窗│
│    │縣三重市（現改│1條 、瑪瑙天珠1 支、黃│戶鐵條後│
│    │制為新北市三重│金兔1 只、天珠鍊1 條、│由窗戶爬│
│    │區○○○○路11│勞力士手錶面板1 個（共│入屋內行│
│    │7 巷57號5 樓（│計價值約15萬元）      │竊      │
│    │起訴書誤載為4 │                      │        │
│    │樓，併予更正）│                      │        │
├──┼───────┼───────────┼────┤
│ 二 │98年10月22日22│連正宗之住宅；        │以兇器撬│
│    │時前某時；臺北│營造鋼筋工具一批（價值│開大門後│
│    │縣新店市（現改│約40萬元）            │入內行竊│
│    │制為新北市新店│                      │        │
│    │區○○○○街65│                      │        │
│    │ 號1樓（起訴書│                      │        │
│    │誤載為中央路67│                      │        │
│    │ 號2樓之1 ，亦│                      │        │
│    │予更正）      │                      │        │
├──┼───────┼───────────┼────┤
│ 三 │98年12月13日4 │賴忠記所開設之公司；  │以兇器撬│
│    │時許；        │因保全裝置警報器響而逃│開公司後│
│    │臺北市士林區忠│逸未得手              │門進入行│
│    │誠路2段178巷7 │                      │竊      │
│    │號3樓         │                      │        │
└──┴───────┴───────────┴────┘
附錄本案論罪科刑法條：
修正前刑法第321條
犯竊盜罪而有左列情形之一者，處六月以上、五年以下有期徒刑：
一、於夜間侵入住宅或有人居住之建築物、船鑑或隱匿其內而犯
    之者。
二、毀越門扇、牆垣或其他安全設備而犯之者。
三、攜帶兇器而犯之者。
四、結夥三人以上而犯之者。
五、乘火災、水災或其他災害之際而犯之者。
六、在車站或埠頭而犯之者。
前項之未遂犯罰之。